【裁判字號】    98,抗,1159
【裁判日期】    980831
【裁判案由】    聲明異議
【裁判全文】
臺灣高等法院民事裁定                  98年度抗字第1159號
抗  告  人  乙○○
上列抗告人因與相對人甲○○間聲明異議事件，對於中華民國98
年6月11日臺灣板橋地方法院98年度事聲字第42號裁定，提起抗
告，本院裁定如下：
    主  文
抗告駁回
抗告費用由抗告人負擔。
    理  由
一、本件抗告人聲明異議及抗告意旨略以：相對人前於民國 (
    下同)97 年8月29日向原審法院聲請對抗告人發97年度促字
    第46603號支付命令。原法院將支付命令以寄存送達方式寄
    存於南勢派出所，惟抗告人住居所位於10樓，文件有大樓管
    理員收受，依最高法院64年度台抗字第481號判例意旨，本
    不得且無須以寄存方式送達。且郵務機關又未製作送達通知
    書，黏貼於應受送達人住居所之門首，未依法定程序送達，
    其寄存送達不合法，應不生送達效力，抗告人於知悉該支付
    命令後20日內提出異議，應屬有效。原裁定未說明本件何以
    得為寄存送達，且原裁定所引中華郵政股份有限公司板橋郵
    局（以下稱板橋郵局）98年6月1日函稱「應受送達地址係屬
    集合式社區大樓，惟社區大樓接收郵件人員未代收付送達證
    書掛號郵件，且不允許張貼郵務送達通知書於信箱」、又稱
    「97年9月2日交寄第018579號附送達證書掛號郵件，經投遞
    2次未獲會晤應受送達人，按章於97年9月5日寄存臺北縣政
    府警察局中和分局南勢派出所，並作送達通知書2份，置於
    該送達處所信箱」，自相矛盾。郵務機關究有無張貼送達通
    知書於抗告人住居所之「門首」？縱張貼在抗告人1樓之信
    箱，亦與規定不符。同函又稱「另98年4月1日交寄第132239
    號附送達證書掛號郵件，投遞人員送達時，因社區大樓接收
    郵件人員同意代收，遂交由收轉」，惟抗告人已於98年3月
    25日提出異議，板橋郵局在抗告人異議後方補送送達證書，
    實不合法，原裁定認寄存送達已生效，顯有錯誤等語，請求
    撤銷原確定證明及廢棄原裁定。
二、按送達不能依民事訴訟法第136、137條規定為之者，得將文
    書寄存送達地之自治或警察機關，並作送達通知書二份，一
    份黏貼於應受送達人住居所、事務所、營業所或其就業處所
    門首，另一份置於該送達處所信箱或其他適當位置，以為送
    達，民事訴訟法第138條第1項定有明文。查抗告人「應受送
    達地址係屬集合式社區大樓，惟社區大樓(地球村社區管理
    委員會)接收郵件人員未代『附送達證書掛號郵件』，且不
    允張貼郵務送達通知書」，有板橋郵局98年6月1日板郵字第
    0980300125號函及所附地球村社區管理委員會函在卷可稽 (
    見原法院卷第13頁)，原法院送達支付命令時，既未獲會晤
    抗告人本人，社區大樓又未代收附送達證書之掛號郵件，無
    受領該訴訟文書之同居人或受僱人，而無從依民事訴訟法第
    136條、第137條規定為送達，依同法第138條規定及最高法
    院64年台抗字第481號判例意旨，自得依寄存方式而為送達
    。抗告人引上開最高法院判例主張原法院不得以寄存方式為
    送達，恐有誤會。
三、又民事訴訟法第138條雖規定作送達通知書二份，一份黏貼
    於應受送達人住居所、事務所、營業所或其就業處所門首，
    另一份置於該送達處所信箱或其他適當位置，以為送達，惟
    此規定之目的乃在確保應受送達人可得而知寄存之事實，以
    便及時前往自治或警察機關領取。本件原法院97年8月29日
    97年度促字第46603號支付命令，於97年9月2日以第018579
    號附送達證書掛號郵件交寄，經板橋郵局人員投遞二次未獲
    會晤應受送達之抗告人，而按章於97年9月5日寄存台北縣政
    府警察局中和分局南勢派出所，並作成送達通書知二份，因
    抗告人送達處所之社區大樓未代收附送達證書之掛號郵件，
    又不允張貼郵務送達通知書，乃將二份通知書置於該受送達
    處所信箱，以為送達，有前揭板橋郵局98年6月1日信函在卷
    可稽。本件抗告人應受送達處所所在之地球村社區大樓管理
    委員會接收郵件人員，既未代收「附送達證書掛號郵件」，
    又不允許張貼郵務送達通知書，則送達機關將之寄存於台北
    縣政府警察局中和分局南勢派出所，並作送達通書知二份，
    置於該受送達處所即抗告人之信箱以為送達，已足使抗告人
    可得知悉寄存之事實，原裁定因而認上開寄存送達合於民事
    訴訟法第138條第1項規定，依同條第2項規定，該支付命令
    裁定自寄存之日起經10日發生效力，扣除在途期間2日，而
    自97年9月17日起發生送達之效力，抗告人遲至98年3月25日
    始提出異議，已逾20日之不變期間，而駁回其異議，並無違
    誤。抗告人請求撤銷前揭支付命令之確定證明及廢棄原裁定
    ，為無理由，應予駁回。至於上揭板橋郵局覆函中所指之「
    98年4月1日交寄第132239號附送達證書掛號郵件」，乃原法
    院非訟中心以98年3月31日板院輔非健97年度促字第46603號
    通知，請抗告人補正異議狀印鑑，並非補送支付命令之送達
    證書，有該通知及送達證書在卷可稽 (見原法院97年度促字
    第46603號卷第39至40頁)，抗告人以此指其於98年3月25日
    提出異議後，板橋郵局始補送送達證書，容有誤會，併予敘
    明。
四、據上論結，本件抗告為無理由，爰裁定如主文。
中    華    民    國    98    年    8     月    31    日
                    民事第三庭
                        審判長法  官  林敬修
                              法  官  吳青蓉
                              法  官  張靜女
正本係照原本作成。
不得抗告。
中    華    民    國    98    年    9     月    1     日
                              書記官  張淑芬


司法院資訊處製作；財團法人民間司法改革基金會備份。
